臺灣臺北地方法院民事判決　九十一度重訴字第一二九九號
　　原　　　　告　台北國際商業銀行股份有限公司
　　法定代理　人　戊○○
　　訴訟代理　人　丁○○
　　兼法定代理人　乙○○
　　被　　　　告　甲○○○
　　　　　　　　　己○○
　　　　　　　　　丙○○○
右當事人間請求清償借款事件，本院判決如左：
    主    文
被告應連帶給付原告新台幣柒佰拾肆萬壹仟捌佰零柒元及如附表一所示之利息、違
約金。
訴訟費用由被告連帶負擔。
本判決第一項於原告以新台幣貳佰肆拾肆萬柒仟元供擔保後，得假執行，但被告於假
執行程序實施前以新台幣柒佰參拾肆萬壹仟捌佰零柒元預供擔保，免為假執行。
    事    實
甲、原告方面：
一、聲明：除假執行擔保金額外，如主文所示。
二、陳述：
（一）被告益騰實業有限公司（下稱益騰公司）於八十九年五月二日起向原告借款十
　　　筆，合計金額為八百三十萬元，其借款金額、起訖日、利率及繳款日如附表二
　　　所示，並以其他人為連帶保證人，與原告立有借據暨約定書十紙及保證書一為
　　　憑，並約定如未按期清償，逾期六個月以內應另按前開利率之一成計算加付違
　　　約金，逾期六個月以上者，應另按約定利率之二成計算加付違約金。
（二）嗣被告益謄公司對前開借款本息僅繳至如附表二所二之最後繳款日，其中編號
      ３、編號４、編號９及編號10之借款並已屆清償期，被告益騰公司顯已喪失期
      限利益，被告乙○○、甲○○○、己○○、丙○○○為該公司借款之連帶保證
      人，應負擔保責任，原告依消費借貸及連帶保證法律關係，請求被告連帶一次
      給付如附表一所示之本金及其利息、違約金等。
（三）兩造合意以鈞院為第一審管轄法院。
（四）對被告抗辯之陳述：
　　１保證人與債權人約定就債權人與主債務人間所生一定債之關係範圍內之不特定
　　　債務，預定最高限額，由保證人保證之契約，學上稱為最高限額保證，如此種
　　　保證訂有期間，在該期間內所生約定範圍內之債務，不逾最高限額者，均為保
　　　證契約效力所及，如未定期間，保證契約在未經保證人依民法第七百五十四條
　　　規定終止或有其他消滅原因以前，所生約定範圍內之債務，亦同，故在該保證
　　　契約有效期間內，已發生約定範圍內之債務，縱因清償或其他事由而減少或消
　　　滅，該保證契約依然有效，嗣生約定範圍內之債務，於不逾最高限額者，債權
　　　人仍得請求保證人履行保證責任，最高法院七十七年台上字第九四三號判意旨
　　　可供參考。本件連帶保證書前文係記載「連帶保證人（以下簡稱保證人）願連
　　　帶保證凡益騰實業有限公司（下簡稱債務人）於現在及將來對貴行所負之借款
　　　、合會金、票據、保證、損害賠償及其他一切債務以新臺幣參仟萬元為限，保
　　　證人願與債務人連帶負全部給付責任....  」，其性質應屬最高限額保證契約
　　　，且此保證契約已約定一定之限額，並非漫無限制，保證人可斟酌被保證人及
　　　保證人自己之財力，而自由選擇是否為第一被告之保證人，亦可依法終止保證
　　　契約，而其所負義務又以不超過益騰公司所負債務為限。
    ２本件未定期間之最高限額保證契約，係於八十二年八月十九日成立，有乙○○
      、甲○○○及己○○簽名表示願擔任益騰公司之連帶保證人，八十八年六月二
　　　十五日丙○○○簽名表示願擔任益騰公司之連帶保證人，此等事實皆有保證書
　　　可證，被告等就本案請求之債務於三千萬元最高限額內自應負連帶保證責任。
三、證據：提出借據與約定書影本十紙、保證書影本一紙、放款繳息狀況查詢單十張
    及原告公司執照暨變更登記事項卡一份等件為證。
乙、被告方面：
一、聲明：駁回原告之訴及假執行之聲請，如受不利判決願供擔保請准宣告免為假執
    行。
二、陳述：
（一）原告起訴請求被告連帶清償，就甲○○○、己○○、丙○○○部分，乃以八十
      二年八月十九日之保證書為據。
（二）惟當初被告簽署連帶保證書時，被告益騰公司乃以坐落台北縣中和市○○路一
      九一巷二十八號之房屋及座落土地擔保借款，嗣於八十九年八月十八日將上開
      房屋出售，並將所得款項清償原告。因此，被告甲○○○、己○○、丙○○○
      保證之債務早已清償，主債務既然已經消滅，債務自然隨而消滅，原告猶主張
      甲○○○、己○○、丙○○○應負連帶清償乏責，顯然有誤。此觀諸原告提出
      之借款證明，其上之連帶保證人均僅有乙○○，可知此巧嗣後序告與益騰公司
      另外訂定之契約，與甲○○○、己○○、丙○○○無涉。
（三）原告所為，顯然違反公平交易法、消費者保護法之規定：
　　１公平交易法於八十年二月四日公佈，第一條規定立法目的包括維護「消費者利
　　　益」，人三年一月十一白公佈，而甲○○○、己○○乃八十二年八月十九日訂
　　　約、丙○○○為八十八年六月二十五日訂約，自有上開法律之適用。
　　２依公平交易法第二十四條規定，事業不得有顯失公平之行為，消費者保護法第
　　　第十二條規定，定型化契約違反誠信原則，對消費者顯失公平者，無效，而條
　　　款與其所排除物予適用之任意魂定之立法意旨顯相矛盾者，推定其顯失公平。
　　　另民法修正後，八十八年四月二十一一日修正公佈民法第七百三十九條之一，
　　　保證人之權利，不得預先拋棄。
　　３該保證書第四條雖記載「貴行允許債務人延期或分期清償時，保證人願予同意
　　　，並願保證責任」，但此等預先拋棄之約定，顯失公平而應屬無效。
　　４如前述，益騰實業公司於甲○○○、己○○八十二年八月十九日簽約時起，即
      已多次在擔保額度內多次借款、還款，最後並已經將房屋出售全部清償完畢，
      因此，依民法第七百五十五條規定，就定有期限之債務為保證，債權人允許主
      債務人延期清償時，保證人不負保證責任。
（四）總之，原告起訴所謂之借款，乃嗣後益騰公司另向原告借貸，並由乙○○個人
      擔任連保證人，根本與八十二年八月十九日被告甲○○○、己○○及八十八年
      六月二十五日丙○○○保證之債務無關，此乃二種不同的借貸與保證關係，不
      容混為一談，被告甲○○○、己○○、丙○○○保證之債務早已清償完畢，自
      無保證債務可言。
三、證據：提出買賣契約書影本一份及土地異動資料影本一份為證。
    理    由
一、本件原告起訴主張：被告益騰公司於八十九年五月二日起向原告借款十筆，合計
    金額為八百三十萬元，並以被告乙○○、甲○○○、己○○、丙○○○為連帶保
    證人，約定利息及違約金，嗣被告益騰公司對前開借款本息僅繳至如附表所示之
    最後繳款日，其中部分借款並已屆清償，顯已喪失期限利益，爰本於消費借貸及
    連帶保證法律關係，請求被告連帶給付七百三十四萬一千八百零七元及如附表一
    所示之利息、違約金等語。
二、原告主張之事實，業據其提出與所述相符之借據與約定書影本十紙、保證書影本
    一紙、放款繳息狀況查詢單十張影本等件為證，被告益騰公司、乙○○對積欠前
    述款項，並不爭執，惟被告周朱蘭霞、己○○、丙○○○則辯稱：其等簽訂連帶
    保證書時，被告益騰公司以坐落台北縣中和市○○路一九一巷二十號之房地供土
    地擔保，該房地於八十九年八月十八日出售後清償原告，因此伊三人之保證債務
    早已因主債務消滅而消滅，又原告要求其等簽訂連帶保證約定書，有違反公平交
    易法、消費者保護法等對消費者顯失公平之行為，再連帶保證書上第四條記載「
    貴行允許債務人延期或分期清償時，保證人願同負保證責任」之約款，與修正後
    公布之民法第七百三十九條之一保證人之權利不得預先拋棄規定不符，該等預先
    拋棄約定顯失公平應屬無效，再被告益騰公司已多次在保額度內借款還款，並將
    房屋出售清償完畢，依民法第七百五十五條就定有期限債務債權人允許主債務人
    延期清償時保證人不負保證責任規定，被告甲○○○、己○○亦不負保證責任等
    語。因此，被告益騰公司、乙○○對上開債務應連帶負清償責任，應堪認定，至
    被告甲○○○、己○○、丙○○○否認其等對益騰公司之保證債務繼續存在，應
    審酌其等簽訂之保證債務是否已消滅。
三、按保證人與債權人約定就債權人與主債務人間所生一定債之關係範圍內之不特定
    債務，預定最高限額，由保證人保證之契約，學說上稱為最高限額保證，此種保
    證契約如定有期間，在該期間內所生約定範圍內之債務，不逾最高限額者，均為
    保證契約效力所及，如未定期間，保證契約在未經保證人依民法第七百五十四條
    規定終止或有其他消滅原因以前，所生約定範圍內之債務，亦同，故在該保證契
    約有效期間內，已發生約定範圍內之債務，縱因清償或其他事由而減少或消滅，
    該保證契約依然有，嗣後所生約定範圍內之債務，於不逾最高限額者，債權人仍
    得請求保證人履行保證責任，最高法院七十七年台上字第九四三號判例可資參照
    。經查，被告甲○○○、己○○、丙○○○於八十二年八月十九日簽訂之保證書
    ，其中記載：「連帶保證人願保證益騰實業有公司於現在及將來所負之借款、合
    會金、票據、保證、損害賠償及其他一切債務以新台幣參仟萬元整為限，保證與
    其餘債務人連帶負全部給付責任。如債務人鈅不履行債務時，一經貴行通知，保
    證人願即如數清償....  一、保證人自願拋棄債務人所得主張之一切抗辯權。二
    、貴行在未向債務人催告或為審判上請求或對債務人財產強制執行前，得逕先向
    保證人請求清償。三、貴行對債務人拋棄擔保物權時，保證人願予同意，並不主
    張於拋棄擔保物範圍內免責。四、貴行允許債務人延期或分期清償時，保證人願
    予同意，並仍願負保證責任。」有該保證書附卷可按，並經各保證人簽名蓋印，
    且經原告之人員對保確認，基此，可知被告甲○○○、己○○、丙○○○在簽署
    之保證書上願為被告益騰公司之債務負擔最高限額保證之責任，彼三人既簽訂此
    之保證書，復同意不主張原告行使擔保物權範圍內免責及同意被告益騰公司延期
    或分期清償時仍願負保證責任，故而本件被告益騰公司無法清償時，由其等代負
    履行責任，原告依此約定向彼等求償，並無違背保證書之約定。又該保證書約款
    雖以定型化條款保障原告之債權利益為主，保證人對原告僅負義務未享權利，然
    保證債務係以主債務人未能清償代負履責任為內容，原告為保障其債權訂有偏惠
    於自身立場而要求保證人放棄法律允許得不行使權利之條款，應為保證人訂約時
    所知悉，因此，如認此之定型化約款之保證書有一望即知顯失公平情形及保證人
    迫於無奈不得不簽名之情事，應由主張此之有利事由之人負舉證責任，但被告甲○○○等僅說明該保證書未顧及消費者利益、違反誠信原則，對約款之顯失公平
    處並未明確指明，原告有何利用被告甲○○○等未遑審閱之原因，亦未能詳盡說
    明，其空言主張該保證書違反公平交易法及消費者保護法定型化約款規定，尚不
    足採。
四、綜上所述，被告益騰公司因屆期未為清償，應負返還借款之義務，被告乙○○、
    甲○○○、己○○、丙○○○簽署保證書承諾原告對被告益騰公司債務負連帶保
    證責任，負代為履行責任。從而，原告基於消費借貸及連帶保證法律關係，請求
    被告連帶給付七百三十四萬一千八百零七元及如附表一所示之利息、違約金，為
    有理由，應予准許。
五、兩造陳明願供擔保，請求宣告假執行及免為假執行，均核無不合，茲分別酌定相
    當之擔保金額，予以准許。
六、結論：本件原告之訴為有理由，依民事訴訟法第第八十五第二項、第三百九十條
    第二項、第三百九十二條，判決如主文。
中　　　華　　　民　　　國　　九十一　　年　　　七　　　月　　二十二    日
                                            民事第三庭法      官　李維心
右為正本係照原本作成
如對本判決上訴，須於判決送達後廿日內向本院提出上訴狀
中　　　華　　　民　　　國　　九十一　　年　　　七　　　月　　二十三　  日
~B法院書記官　林梅珍
